臺灣臺中地方法院刑事判決　96年度訴字第1293號
公　訴　人　臺灣臺中地方法院檢察署檢察官
被　　　告　甲○○
　　　　　　　　　　（另案在臺灣臺中監獄執行中）
指定辯護人　本院公設辯護人　丙○○
上列被告因強盜案件，經檢察官提起公訴（九十六年度偵字第六
一○○號），本院判決如下：
    主    文
甲○○意圖為自己不法之所有，攜帶兇器，毀越門扇竊盜，因脫
免逮捕，而當場施以強暴，累犯，處有期徒刑柒年貳月。
    犯罪事實
一、甲○○前曾因竊盜案件，經本院判處有期徒刑三月確定，經
    送監執行，甫於民國（下同）九十一年五月三十一日執行完
    畢。詎其仍不知悔改，意圖為自己不法之所有，於九十六年
    二月二十三日下午一時許，手持客觀上足以對人之生命、身
    體造成威脅，足供兇器使用之鐵製十字螺絲起子一支（未扣
    案），強行撬開（並未毀壞）乙○○所有址設在臺中市西屯
    區逢福里福上巷龍欣一弄一號四樓之一倉庫第一道門鎖，並
    將第二道木門挖空一正方形破洞，伸手入內將喇叭鎖解開後
    ，毀越該第二道木門侵入該屋內（無故侵入住宅及毀損部分
    均未據告訴），並竊得乙○○所有黑色皮包一只（內有金戒
    子二枚）得手。惟甲○○該時因尿急，急忙到上址倉庫內上
    廁所時，適逢乙○○拿魚缸返回上址，甲○○因恐事跡敗露
    ，乃自廁所衝出後逃逸，乙○○見狀，高喊「救人喔」在後
    追趕，並在同址四樓往五樓樓梯間雙手抱住甲○○腰部，雙
    方互為拉扯，詎甲○○為脫免逮捕，竟在樓梯間牆角拿紅色
    長磚敲打乙○○頭部及右手中指，而當場施以強暴手段，致
    使乙○○臉部挫傷及擦傷、左肘擦傷及右手第三指開放性傷
    口等傷害（傷害部分未據告訴），乙○○不得已乃鬆開雙手
    ，甲○○乃往上址五樓空房逃跑。乙○○趕緊報警處理，並
    守在上址大樓門口，警方據報趕抵現場時，林宗志竟從上址
    五樓之四往下跳，為警當場逮捕。
二、案經臺中市警察局第六分局報告臺灣臺中地方法院檢察署檢
    察官偵查起訴。
    理    由
一、訊據被告林宗正於本院審理時固坦承於於九十六年二月二十
    三日下午一時許毀越被害人乙○○所有址設在臺中市西屯區
    逢福里福上巷龍欣一弄一號四樓之一倉庫之第二道木門進入
    屋內行竊乙○○所有黑色皮包一只（內有金戒子二枚）得手
    後，嗣因尿急，急忙到上址倉庫內上廁所時，適逢被害人乙
    ○○拿魚缸返回上址，嗣為被害人乙○○發覺之事實，惟矢
    口否認有何攜帶兇器竊盜及為脫免逮捕而施以強暴之事實，
    辯稱略以：伊有破壞第二道木門及竊盜行為，但沒有攜帶螺
    絲起子，竊盜後伊從廁所出來，被害人從外面進來，他看到
    伊就抱住伊，伊作賊心虛，隨手拿起磚頭，只是要嚇嚇被害
    人，沒有要打被害人，但是可能空間太小，才導致他受傷。
    當時被害人從背後抱住伊時，伊也沒有在逃。第二道木門是
    空心的，門鎖是用粘的，伊用手就可以將門破壞，真的是輕
    輕一推就可以了。因為警察不相信門用手輕輕一推就可以打
    破，才說伊有用螺絲起子實際上確實沒有起子，伊當時也有
    帶警察去找，也沒有找到，伊沒有準強盜，只有竊盜云云。
    經查：
  (1)被告於上開時、地毀越被害人乙○○所有址設在臺中市西屯
    區逢福里福上巷龍欣一弄一號四樓之一倉庫之第二道木門進
    入屋內行竊乙○○所有黑色皮包一只（內有金戒子二枚）得
    手後，嗣因尿急，急忙到上址倉庫內上廁所時，適逢被害人
    乙○○拿魚缸返回上址，嗣為被害人乙○○發覺之事實，業
    據被告供認不諱，核與證人即被害人乙○○指證情節相符，
    並有贓物領據一紙、照片十一張及磚頭一個在卷可參。
  (2)被告雖辯以竊盜後伊從廁所出來，被害人從外面進來，他看
    到伊就抱住伊，伊作賊心虛，隨手拿起磚頭，只是要嚇嚇被
    害人，沒有要打被害人，但是可能空間太小，才導致他受傷
    ，而無為脫免逮捕而當場施強暴之情事云云，然被告遭證人
    乙○○查覺呼叫後，證人乙○○並在同址四樓往五樓樓梯間
    雙手抱住證人甲○○腰部，詎被告為脫免逮捕，竟在樓梯間
    牆角拿紅色長磚敲打證人乙○○頭部及右手中指，而當場施
    以強暴手段，致使證人乙○○臉部挫傷及擦傷、左肘擦傷及
    右手第三指開放性傷口等傷害，證人乙○○不得已乃鬆開雙
    手，被告甲○○乃往上址五樓空房逃跑之事實，業據證人乙
    ○○於本院審理時證述明確，並有診斷證明書四紙在卷可查
    。被告雖辯稱伊隨手拿起磚頭，只是要嚇嚇被害人，沒有要
    打被害人，但是可能空間太小，才導致被害人乙○○受傷云
    云，然依診斷證明書上之記載，被害人乙○○受有臉部挫傷
    及擦傷、左肘擦傷及右手第三指開放性傷口等傷害，顯非單
    純拉扯所造成，被告應確實持長磚敲打證人乙○○頭部及右
    手中指，致造成被害人乙○○受有上開之傷害，被告應確有
    為脫免逮捕，而當場施強暴之事實。被告辯以其並未掙扎反
    抗云云，顯係卸責之詞，不足採信。
  (3)又被告辯稱並未攜帶客觀上足以作為兇器之螺絲起子行竊，
    第二道木門是空心的，門鎖是用粘的，伊用手就可以將門破
    壞，真的是輕輕一推就可以了云云。然查，被告於九十六年
    三月三日檢察官訊問時已自承持螺絲起子撬開門（見偵查卷
    第六頁），且被告及證人乙○○均稱遭破獲之第二道門材質
    為木頭，有雕花之木門，被告破獲其中一個雕花之方形木塊
    等語，衡情木門係為安全防盜之用，被告焉可能輕輕一推即
    破，被告所辯，已難可採。況被告稱僅用徒手破壞，縱使該
    木門之材質非為原木雕製，而係合成木板所製造，以徒手破
    壞大門，被告豈可能手未受傷。是以被告於行竊當時應確實
    攜帶螺絲起子到場。被告辯稱未攜帶兇器竊盜，與事實不符
    ，顯不足採。被告於偵查中之自白，應與事實相符。
  (4)綜上，被告所辯均不可採。本件事證明確，被告犯行洵堪認
    定，應予依法論科。
三、查刑法第三百二十一條第一項第三款之攜帶兇器竊盜罪，係
    以行為人攜帶兇器為其加重條件，此所謂兇器，其種類並無
    限制，凡客觀上足以對人之生命、身體、安全構成威脅，具
    有危險性之兇器為已足，並不以攜帶之初有行兇之意圖為必
    要。查本件被告於為上揭竊盜犯行時所持有之螺絲起子一支
    ，雖未據扣案，無法勘驗其形狀、大小及材質，然該螺絲起
    子既可破壞木製大門，客觀上足以對人之生命、身體構成威
    脅，應屬兇器無訛。又按刑法第三百二十九條準強盜罪之施
    強暴脅迫以脫免逮捕等行為，以當場實施者為限，而所謂「
    當場」，須具備「場所之密接性」與「時間之密接性」二要
    件，「場所之密接性」固不以實施竊盜或搶奪者尚未離去現
    場為限，即已離盜所，而尚在他人跟蹤追躡中者，仍不失為
    當場（最高法院二十八年上字第一九八四號判例參照）；而
    所謂「時間之密接性」，乃行為人實施強暴脅迫之行為，須
    於竊盜或搶奪行為著手以後，至遲亦須於竊盜或搶奪行為甫
    告終了時為之始可。被告於竊取被害人乙○○之財物後，雖
    係因尿急返回現場，然立即為剛返家之被害人乙○○發覺行
    蹤及被告竊盜之事實，且其竊盜地點與欲脫免逮捕而對被害
    人乙○○施以強暴之地點相距甚近，時間亦甚緊接，顯已具
    備場所及時間之密接性，而符合刑法第三百二十九條準強盜
    罪之「當場」要件。又按刑法第三百二十九條之以強盜論，
    即以強盜罪相當條文處罰之意，並非專以同法第三百二十八
    條第一項之強盜論，故同法第三百三十條所謂犯強盜罪，不
    僅指自始犯強盜罪而言，即依同法第三百二十九條以強盜論
    者，亦包括之。若此項準強盜有同法第三百二十一條第一項
    各款情形之一，自應依同法第三百三十條論處（最高法院四
    十二年臺上字第五二三號、六十八年臺上字第二七七二號判
    例意旨可資參照）。再準強盜罪之所謂施強暴或脅迫，只須
    有此行為即足，並不以致使被害人不能抗拒為必要，此與強
    盜罪係以強暴、脅迫等手段，致使被害人不能抗拒為構成要
    件者不同，最高法院亦著有九十一年度臺上字第三七四六號
    判決意旨可資為佐。查被告攜帶上開客觀上足以作為兇器使
    用之螺絲起子等物，毀越門扇竊取他人之財物，又為脫免逮
    捕對證人乙○○施以強暴，核其所為，應依刑法第三百二十
    九條規定以強盜論，又其所犯準強盜罪已具有刑法第三百二
    十一條第一項第二款、第三款之情形，即應依第三百三十條
    第一項加重強盜罪論處。又被告曾因竊盜案件，經本院判處
    有期徒刑三月確定，經送監執行，甫於九十一年五月三十一
    日執行完畢，此有臺灣臺中地方法院檢察署刑案資料查註紀
    錄表及臺灣高等法院被告前案紀錄表在卷可按，其於受徒刑
    之執行完畢，五年以內故意再犯有期徒刑以上之罪，為累犯
    ，應依刑法第四十七條第一項規定加重其刑。爰審酌被告前
    即有竊盜前科之素行，其正值壯年且身體壯碩，竟不思以正
    途謀職得財，又盜取他人財物，並為脫免逮捕而對他人施以
    強暴行為，對社會治安影響甚鉅，惟竊得財物均已追回，暨
    考其犯罪動機、目的、手段、被害人所受之傷勢與損害，及
    被告犯後否認犯行，態度欠佳等一切情狀，量處如主文所示
    之刑，以示懲儆。公訴人雖於起訴書內具體求刑八年，然本
    院綜合本院卷證，認如量處如主文所示之刑，被告應足生警
    惕，公訴人之求刑，誠屬過重，附此敘明。至於被告持以犯
    案之螺絲起子一支，因未據扣案，且非屬違禁物，為免將來
    執行困難，爰不依另予以宣告沒收，附此敘明。
據上論斷，應依刑事訴訟法第二百九十九條第一項前段，刑法第
三百三十條第一項、第四十七條第一項，判決如主文。
本案經檢察官郭景東到庭執行職務。
中　　華　　民　　國　　96　　年　　7 　　月　　12　　日
                刑事第七庭  審判長法　官　陳如玲
                                  法　官  郭德進
                                  法　官  張清洲
以上正本證明與原本無異。
如不服本判決，應於送達後十日內向本院提出上訴狀（須附繕本
），上訴於臺灣高等法院臺中分院。
                                  書記官　沈筱玲
中　　華　　民　　國　　96　　年　　7 　　月　　12　　日
附錄論罪科刑法條
附錄法條：
刑法第三百二十一條：
犯竊盜罪而有左列情形之一者，處六月以上、五年以下有期徒刑
：
一　於夜間侵入住宅或有人居住之建築物、船艦或隱匿其內而犯
    之者。
二　毀越門扇、牆垣或其他安全設備而犯之者。
三　攜帶兇器而犯之者。
四　結夥三人以上而犯之者。
五　乘火災、水災或其他災害之際而犯之者。
六　在車站或埠頭而犯之者。
前項之未遂犯罰之。
刑法第三百二十九條：
竊盜或搶奪，因防護贓物、脫免逮捕或湮滅罪證，而當場施以強
暴脅迫者，以強盜論。
刑法第三百三十條：
犯強盜罪而有第三百二十一條第一項各款情形之一者，處七年以
上有期徒刑。
前項之未遂犯罰之。
